---
title: Segunda Revisión del Estatus y  Captura Biológicamente Aceptable 2021 para la sardina común de las Regiones de Valparaíso a Los Lagos.
author: "Grupo Pelágicos DER - María José Zúñiga"
date: 'Sesión N°5: 3-4 de agosto 2021'
output:
   beamer_presentation:
    colortheme: rose
    theme: Antibes
subtitle: Comité Científico de Pesquerías de Pequeños Pelágicos
institute: INSTITUTO DE FOMENTO PESQUERO
---

# Procedimiento de manejo de sardina común

```{=tex}
\begin{center}
\includegraphics[width=0.9\textwidth]{Figuras/Fig14.png}
\end{center}
```
# Datos de entrada de sardina común

Datos actualizados 

-   Biomasa del crucero de verano 2021
-   Composición de edad del crucero de verano 2021
-   Captura 2020/21 
-   Porcentaje de descarte 2020/21 = 4%
-   Composición de edad de la Flota 2020/2021 
-   Pesos medios a la edad Flota 2020/2021 
-   Biomasa del crucero de otoño 2021
-   Composición de edad del crucero de otoño 2021 

# \small Índices actualizados 2020/21

```{=tex}
\begin{figure}
\centering
\includegraphics[width=0.45\textwidth]{Figuras/Fig1_anexoI-1.pdf}
\end{figure}
```

# \small  Composición de edad actualizados 2020/21

```{=tex}
\begin{figure}
\centering
\includegraphics[width=0.4\textwidth]{Figuras/Fig2c_anexoI-1.pdf}
\end{figure}
```

# \small  Pesos medios actualizados 2020/21

```{=tex}
\begin{figure}
\centering
\includegraphics[width=0.6\textwidth]{Figuras/Fig3_anexoI-1.pdf}
\end{figure}
```

# 

\tiny

+---------------+------------------------------------------------------------------------+
| Casos         | Descripción                                                            |
+===============+========================================================================+
| 1 **MAE0321** | Caso base asesoría marzo 2021                                          |
+---------------+------------------------------------------------------------------------+
| 2             | Actualiza serie de descarte 2017/18, 2018/19 Y 2019/20                 |
+---------------+------------------------------------------------------------------------+
| 3             | Actualiza desembarque 2020/21 + supuesto de descarte 2020/21           |
+---------------+------------------------------------------------------------------------+
| 4             | Actualiza composición de edad de la flota del año biológico 2020/21    |
+---------------+------------------------------------------------------------------------+
| 5             | Actualiza pesos medios e iniciales a la edad del año biológico 2020/21 |
+---------------+------------------------------------------------------------------------+
| 6             | Actualiza biomasa crucero acústico de otoño, año 2021                  |
+---------------+------------------------------------------------------------------------+
| 7 **MAE0721** | Actualiza composición de edad crucero acústico de otoño, año 2021      |
+---------------+------------------------------------------------------------------------+

: \label{Tab2} Escenarios de que permiten evaluar el impacto de la incorporación de datos actualizados en el proceso de actualización

#
\tiny
R= Reclutamiento, BD= Biomasa desovante, $BD/BD_{RMS}$= Reducción de la población y F= Mortalidad por pesca.

+-------+-------+-------+---------------+------+--------+---------+--------------------+--------+
| Casos | R     | BD    | $BD/BD_{RMS}$ | F    | R.diff | BD.diff | $BD/BD_{RMS}$.diff | F.diff |
+:=====:+:=====:+:=====:+:=============:+:====:+:======:+:=======:+:==================:+:======:+
| 1     | 257,7 | 430,0 | 0,54          | 0,18 |        |         |                    |        |
+-------+-------+-------+---------------+------+--------+---------+--------------------+--------+
| 2     | 262,7 | 448,0 | 0,55          | 0,18 | 0,02   | 0,04    | 0,03               | -0,03  |
+-------+-------+-------+---------------+------+--------+---------+--------------------+--------+
| 3     | 280,0 | 447,4 | 0,54          | 0,31 | 0,09   | 0,04    | 0,01               | 0,71   |
+-------+-------+-------+---------------+------+--------+---------+--------------------+--------+
| 4     | 265,9 | 464,6 | 0,56          | 0,32 | 0,03   | 0,08    | 0,04               | 0,77   |
+-------+-------+-------+---------------+------+--------+---------+--------------------+--------+
| 5     | 232,6 | 510,3 | 0,62          | 0,31 | -0,10  | 0,19    | 0,16               | 0,72   |
+-------+-------+-------+---------------+------+--------+---------+--------------------+--------+
| 6     | 225,8 | 525,0 | 0,63          | 0,31 | -0,12  | 0,22    | 0,17               | 0,72   |
+-------+-------+-------+---------------+------+--------+---------+--------------------+--------+
| 7     | 220,8 | 511,1 | 0,62          | 0,32 | -0,14  | 0,19    | 0,16               | 0,78   |
+-------+-------+-------+---------------+------+--------+---------+--------------------+--------+

Estimaciones de las principales variables de estado para el caso 1 (asesoría de marzo 2021, MAE0321) comparado con los resultados según la incorporación de cada pieza de información y en su conjunto (caso 7, asesoría de julio 2021, MAE0721). 

Se presenta el valor de estimación central y la diferencia en términos porcentuales. 




# \small Ajustes del modelo a los datos - sardina común

```{=tex}
\begin{center}
\includegraphics[width=0.65\textwidth]{Figuras/Fig26-1.pdf}
\end{center}
```

# \small Ajuste Flota de sardina común

```{=tex}
\begin{center}

\includegraphics[width=0.8\textwidth]{Figuras/Fig28-1.pdf}

\end{center}
```
# \small Ajuste Crucero de verano de sardina común

```{=tex}
\begin{center}

\includegraphics[width=0.8\textwidth]{Figuras/Fig29-1.pdf}

\end{center}
```
# \small Ajuste Crucero de otoño de sardina común

```{=tex}
\begin{center}

\includegraphics[width=0.8\textwidth]{Figuras/Fig30-1.pdf}

\end{center}
```
# Indicadores poblacionales de sardina común

```{=tex}
\begin{center}
\includegraphics[width=0.9\textwidth]{Figuras/Fig35-1.pdf}
\end{center}
```

# \small Indicadores del estado de sardina común

```{=tex}
\begin{center}
\includegraphics[width=0.85\textwidth]{Figuras/Fig39-1.pdf}
\end{center}
```

# \small Estatus 2019/20 y 2020/21 de sardina común


```{=tex}
\begin{figure}
\centering
\includegraphics[width=0.345\textwidth]{Figuras/Fig40-1.pdf}
\includegraphics[width=0.345\textwidth]{Figuras/Fig41-1.pdf}
\includegraphics[width=0.345\textwidth]{Figuras/Fig41b-1.pdf}
\end{figure}
```


# Incertidumbre del Estatus 2019/20 y 2020/21 de sardina común

```{=tex}
\begin{table}
    \centering
    \resizebox{10cm}{!} {
    \begin{tabular}{|l|c|c|c|c|c|}
    \hline
                            & Sept 2020 & Marzo 2021 & Julio 2021\\
                            & $Estatus_{2019/20}$ & $Estatus_{2020/21}$  & $Estatus_{2020/21}$ \\ \hline
   $BD_{last}<BD_{RMS}$     &   0,45    & 1,00 & 1,00\\
   $F_{last}>F_{RMS}$       &   0,60    & 0,02 & 0,62 \\ \hline
   Sobre-explotación        &   0,26    & 1,00 & 0,98\\
   Agotamiento/colapso      &   0,00    & 0,38 & 0,18\\
   Sobrepesca               &   0,45    & 0,00 & 0,48\\ \hline
    \end{tabular}}
    \end{table}
```

# \small Estatus proyectado año biológico 2020/21 y 2021/22 de sardina común

\begin{columns}
\column{0.35\textwidth}
\begin{center} \includegraphics[width=0.9\textwidth]{Figuras/Fig45a_sept-1.pdf}\end{center}
\column{0.35\textwidth}
\begin{center} \includegraphics[width=0.9\textwidth]{Figuras/Fig46a_marzo-1.pdf}\end{center}
\column{0.35\textwidth}
\begin{center} \includegraphics[width=0.9\textwidth]{Figuras/Fig47a_julio-1.pdf}\end{center}
\end{columns}

\footnotesize
## Probabilidad de Estatus proyectado
- Asesoría septiembre 2020 = 100% de probabilidad de sobre-explotación y 42% de probabilidad de colapso para el año **2020/2021**

- Asesoría marzo 2021 = 27% de probabilidad de sobre-explotación y 4% de probabilidad de colapso para el año **2021/2022**

- Asesoría julio 2021 = 49% de probabilidad de sobre-explotación y 4% de probabilidad de colapso para el año **2021/2022**


# Reclutamientos promedios proyectados - sardina común

```{=tex}
\begin{center}
\includegraphics[width=0.9\textwidth]{Figuras/Fig15-1.pdf}
\end{center}
```

# Rango de la Segunda revisión de la CBA  2021 de sardina común

## CBA 

|     | $R_{1991-2007}$ | $R_{2008-2012}$ | $R_{2013-2021}$ |
|-----|-----------------|-----------------|-----------------|
| mean|  378.670        | 419.950         | 385.460         |
| sd  |   22.259        |  28.186         |  25.850         |
| 10% |  350.144        | 383.828         | 352.332         |
| 20% |  359.936        | 396.228         | 363.704         |
| 30% |  366.997        | 405.169         | 371.904         |
| 40% |  373.031        | 412.809         | 378.911         |
| 50% |  378.670        | 419.950         | 385.460         |

#
## Resguardo de la Captura al RMS 


|     | $R_{1991-2007}$ | $R_{2008-2012}$ | $R_{2013-2021}$ |
|-----|-----------------|-----------------|-----------------|
| 10% | 0,08            | 0,09            | 0,09            |
| 20% | 0,05            | 0,06            | 0,06            |
| 30% | 0,03            | 0,04            | 0,04            |
| 40% | 0,01            | 0,02            | 0,02            |
| 50% | 0,00            | 0,00            | 0,00            |

#

## Descuento del 4% descarte - sardina común


|     | $R_{1991-2007}$ | $R_{2008-2012}$ | $R_{2013-2021}$ |
|-----|-----------------|-----------------|-----------------|
| 10% | 336.138         | 368.475         |  338.239        |
| 20% | 345.539         | 380.379         |  349.156        |
| 30% | 352.317         | 388.962         |  357.028        |
| 40% | 358.110         | 396.297         |  363.755        |
| 50% | 363.523         | 403.152         |  370.042        |

\small
+ **CBA inicial 2021** = 201.409 toneladas (percentil del 20%, escenario de reclutamiento bajo período 1991-2007 y 6% de descarte)

+ **Primera revisión de CBA 2021** = 251.316 toneladas (percentil del 30%, escenario de reclutamiento recientes período 2013-2021 y 4% de descarte)

# Diferencia porcentual entre CBA inicial - 6%descarte y Segunda revisión de CBA - 4% descarte

## diferencia = 1-(2darevisiónCBA/CBAinicial)*100


|     | $R_{1991-2007}$ | $R_{2008-2012}$ | $R_{2013-2021}$ |
|-----|-----------------|-----------------|-----------------|
| 10% |   83            | 11              |   61            |
| 20% |   72            |  5              |   49            |
| 30% |   65            |  1              |   41            |
| 40% |   59            | -2              |   36            |
| 50% |   55            | -4              |   31            |





```{r, echo=F,eval=F}


percentiles <-seq(10,50,10)
CBA1_sard_R1 <- c(183722,201409,214162,225059,235244)
CBA1_sard_R2 <- c(332226,362690,384656,403426,420970)
CBA1_sard_R3 <- c(210004,234980,252990,268378,282761)

CBA2_sard_R1 <- c(224700,237110,246059,253705,260851)
CBA2_sard_R2 <- c(258321,272803,283246,292169,300509)
CBA2_sard_R3 <- c(226667,240989,251316,260140,268387)

CBA3_sard_R1 <- c(336138,345539,352317,358110,363523)
CBA3_sard_R2 <- c(368475,380379,388962,396297,403152)
CBA3_sard_R3 <- c(338239,349156,357028,363755,370042)


par(mfrow=c(2,2),mar=c(4,4,1,1))
plot(percentiles, CBA1_sard_R1, type="o",col=1,ylim=c(0,500000))
lines(percentiles,CBA2_sard_R1, type="o",col=2)
lines(percentiles,CBA3_sard_R1, type="o",col=3)

plot(percentiles, CBA1_sard_R2, type="o",col=1,ylim=c(0,500000))
lines(percentiles,CBA2_sard_R2, type="o",col=2)
lines(percentiles,CBA3_sard_R2, type="o",col=3)

plot(percentiles, CBA1_sard_R3, type="o",col=1,ylim=c(0,500000))
lines(percentiles,CBA2_sard_R3, type="o",col=2)
lines(percentiles,CBA3_sard_R3, type="o",col=3)
```


```{r CCTPP_relacionRt_BDt, echo=F,include=T, message=F,warning=F,eval=F, echo=FALSE,fig.height=4,fig.width=6,fig.align="center",fig.path="FigurasInforme_Marzo/", dev=c('pdf', 'bmp')}

years<-seq(1991,2020,1)
Rt1<-c(169.6,93.8,94.4,142.4,115.5,212.6,83.3,35.4,34.8,47.2,88.2,126.9,105.99,73.7,67.5,364.3,72.3,586.5,332.6,275.0,364.2,495.6,97.4,289.2,243.2,107.5,244.4,270.1,75.6,58.1)
BDt1<-c(1344,645,358,390,470,649,348,315,199,124,255,272,221,133,168,621,547,1264,894,975,1189,1117,884,1284,1048,852,935,1331,849,NA)

par(mar=c(2,4,1,4)+.1)
plot(years,BDt1,type="l",ylab="",xlab="")
points(2020,440,pch=19,col=1)
mtext("Biomasa desovante",side=2,line=3)
par(new=TRUE)
plot(years,Rt1,type="l",col=2,ylab="",axes=F,xlab="")
axis(4)
mtext("Reclutamientos",side=4,line=3)
legend(1991,600,c("Reclutamientos","Biomasa desovante"),lty=1,col=c(2,1),bty="n")
```



# CBAs  por hito de revisión de sardina común

```{=tex}
\begin{table}[h]
    \centering
    \resizebox{7cm}{!} {
    \begin{tabular}{|c|c|c|c|c|}
    \hline
AÑO  & CBA inicial  & 1era revisión CBA  & 2da revisión CBA     & Desembarques  \\ 
     & (miles de t) & (miles de t)       & (miles de t)         & (miles de t)   \\ \hline
2014 & 373          & 572                & \textit{statu quo}   & 543 \\
2015 & 323          & 356                & 478                  & 430 \\
2016 & 286          & 326                & \textit{statu quo}   & 275 \\
2017 & 273          & 310                & 336                  & 335 \\
2018 & 296          & 321                & \textit{statu quo}   & 341 \\
2019 & 274          & 335                & 337                  & 318 \\
2020 & 321          & \textit{statu quo} & \textit{statu quo}   & 258   \\ 
2021 & 201          & 251                & -                    & 306* \\\hline
  \end{tabular}}
        \end{table}
```

\scriptsize
+ \*306 mil t corresponde al desembarque acumulado a junio 2021

\vspace{-0.45cm}

```{r CCTPP_CBAporHito,include=T, message=F,warning=F,eval=T, echo=FALSE,fig.height=1.8,fig.width=4.5,fig.align="center",fig.path="Figuras/", dev=c('pdf', 'bmp')}
library(stringr)
library(lattice)
library(ggplot2)
library(reshape)
library(dplyr)
library(ggthemes)
library(stringr)
library(knitr)

year<-    c(2014,2015,2016,2017,2018,2019,2020,2021)
CBAhito1<-c(373,323,286,273,296,274,321,201)
CBAhito2<-c(572,356,326,310,321,335,321,251)
CBAhito3<-c(572,478,326,336,321,337,321,NA)
Desembarques <- c(543,430,275,335,341,318,258,306)


ind           <- cbind(CBAhito1,CBAhito2,CBAhito3,Desembarques) 
data          <- data.frame(ind) %>% mutate (Asesoria='data')%>% mutate (yrs= year)%>%melt(id.var=c('yrs', 'Asesoria'))

f1 <- ggplot(data, aes(yrs,value,colour=variable))+ geom_line()+ geom_point( size=2, shape=21, fill="white") + 
      labs(x = 'Años', y = 'Toneladas')  +
      scale_colour_manual(values=c(4,3,2,1))+
      theme_bw(base_size=9) + 
      ggtitle('')+
      theme(plot.title = element_text(hjust = 0.5))
f1

```


# CBAs inicial de anchoveta y sardina común

```{r CCTPP_alternaciaCBA,  include=T, message=F, echo=FALSE,fig.height=3,fig.width=4,fig.align="center"}
year<-seq(2014,2021,1)
CBAanch<-c(42.2,34.4,34.4,58.4,49.4,81.3,162.9,210.2)
CBAsard<-c(373,323,286,273,296,274,321,201.4)
CBAmixta<-rowSums(cbind(CBAanch,CBAsard))

par(mfrow=c(1,1),mar=c(4,4,1,1))
plot(year,CBAanch,type="o",ylim=c(40,530),xlim=c(2014,2022),pch=19,ylab="CBA inicial (miles de t)",xlab="Años",cex.lab=0.7,cex.axis=0.7)
lines(year,CBAsard,col=2,type="o",pch=19)
lines(year,CBAmixta,col=3,type="o",pch=19)
text(c(rep(2020,3),rep(2021,3)),c(170,321,483.9,215,190,411.6)+5,c("162.9 ","321.3","484.1","210.4","201.4","411.6"),cex=0.6)
legend(2016,530,c("CBAanch","CBAsard","CBAanch+sard"),col=c(1,2,3),lwd=1,pch=19,cex=0.7,bty="n")
```

# Primera Revisión de CBAs de anchoveta y sardina común

```{r CCTPP_alternaciaCBA1eraRevision,  include=T, message=F, echo=FALSE,fig.height=3,fig.width=4,fig.align="center"}
year<-seq(2014,2021,1)
CBAanch<-c(42.2,34.4,39.9,58.4,49.4,120.5,162.9,210.2)
CBAsard<-c(572,356,326,310,321,335,321,251)
CBAmixta2<-rowSums(cbind(CBAanch,CBAsard))

par(mfrow=c(1,1),mar=c(4,4,1,1))
plot(year,CBAanch,type="o",ylim=c(40,630),xlim=c(2014,2022),pch=19,ylab="Primera Revisión de CBA (miles de t)",xlab="Años",cex.lab=0.7,cex.axis=0.7)
lines(year,CBAsard,col=2,type="o",pch=19)
lines(year,CBAmixta2,col=3,type="o",pch=19)
text(c(rep(2020,3),rep(2021,3)),c(CBAsard[7],CBAanch[7],CBAmixta2[7],CBAsard[8],CBAanch[8],CBAmixta2[8])+8,c(CBAsard[7],CBAanch[7],CBAmixta2[7],CBAsard[8],CBAanch[8],CBAmixta2[8]),cex=0.6)
legend(2016,630,c("CBAanch","CBAsard","CBAanch+sard"),col=c(1,2,3),lwd=1,pch=19,cex=0.7,bty="n")
```


#

GRACIAS POR SU ATENCIÓN


# Alternancia en el estatus de anchoveta y sardina común

```{r CCTPP_alternanciaEstatus, echo=FALSE,fig.height=3,fig.width=4,fig.align="center"}

years1<-seq(1997,2022,1)


rpr_sard<-c(0.80,0.43,0.38,0.24,0.15,0.31,0.33,0.27,0.16,0.21,0.77,0.68,1.57,1.10,1.15,1.42,1.36,1.07,1.57,1.28,1.04,1.13,1.62,1.06,0.62,0.91)

rpr_anch<-c(0.92,0.50,0.56,0.54,0.63,1.08,1.54,1.90,1.64,1.76,1.85,1.30,0.82,0.43,0.18,0.15,0.16,0.21,0.27,0.30,0.46,0.57,0.7,0.99,1.30,1.13)

par(mfrow=c(1,1),mar=c(4,4,1,1))
plot(years1,rpr_sard,type="l",ylab="BD/BDrms",xlab="",ylim=c(0,2.5),xaxp=c(1990,2022,32),las=1,lwd=2,cex.lab=0.7,cex.axis=0.7,col=2)

lines(years1,rpr_anch,col=1,lwd=2)
#points(2020,1.02,pch=19,cex=1,col=1)
#text(2020,0.9,"2020",cex=0.8)
abline(h=c(1,0.5),col=c(3,2))
legend(1998,2.5,c("anchoveta centro-sur","sardina común"),col=c(1,2),lwd=c(2,2),bty="n",cex=0.7)



```

#
```{r CCTPP_ressguarsoVSstatusambos,include=T, warning=F,message=F,eval=F, echo=FALSE,fig.height=3,fig.width=4,fig.align="center",fig.path="FigurasInforme_Marzo/", dev=c('pdf', 'bmp')}
library(stringr)
library(lattice)
library(ggplot2)
library(reshape)
library(dplyr)
library(ggthemes)
library(stringr)
library(knitr)

name2<-"Anchoveta Centro-sur"
asesoria2<-c("julio20","marzo20","sept19","julio19","marzo19","sept18","julio18","marzo18","sept17","julio17","marzo17","sept16")
CBA<-c(163,163,163,127,120,81,60,49,49,NA,NA,58)
Crms<-c(169,203,193,142,174,130,82,75,89,NA,NA,78)
BD_BDrms2<-c(0.90,1.24,0.71,0.72,0.94,0.43,0.46,0.51,0.28,0.329,0.326,0.35)
c_crms2<-CBA/Crms

name3<-"Sardina común Centro-sur"
asesoria3<-c("julio20","marzo20","sept19","julio19","marzo19","sept18","julio18","marzo18","sept17","julio17","marzo17","sept16")
CBA3<-c(321,321,321,337,335,274,321,321,296,336,310,273)
Crms3<-c(282,306,345,381,390,311,410,415,345,411,355,294)
BD_BDrms3<-c(1.05,0.93,1.46,1.46,1.15,0.95,0.95,1.05,0.94,0.926,0.901,1.48)
c_crms3<-CBA3/Crms3

CBA21_sarR1<-c(191.5,210,223.3,234.6,245.2)
CBA21_sarR2<-c(346.3,378.1,401,420.6,438.9)
CBA21_sarR3<-c(218.9,245,263.7,279.8,294.8)
ressarR1<-CBA21_sarR1/CBA21_sarR1[5]
ressarR2<-CBA21_sarR2/CBA21_sarR2[5]
ressarR3<-CBA21_sarR3/CBA21_sarR3[5]

CBA21_anchR1<-c(185.8,207.8,223.7,237.3,250)
CBA21_anchR2<-c(172.2,194.2,210.2,223.8,236.5)
CBA21_anchR3<-c(156,178.1,194.1,207.7,220.5)
resanchR1<-CBA21_anchR1/CBA21_anchR1[5]
resanchR2<-CBA21_anchR2/CBA21_anchR2[5]
resanchR3<-CBA21_anchR3/CBA21_anchR3[5]

ind1 <-data.frame(BD_BDrms=c(BD_BDrms2,BD_BDrms3),CBA_Crms=c(c_crms2,c_crms3),
                  BD_BDrms21s=c(rep(0.53,5),rep(NA,19)),
                  BD_BDrms21a=c(rep(1.4,5),rep(NA,19)),
                  CBA21s_Crms=c(ressarR1,rep(NA,19)),
                  CBA21a_Crms=c(resanchR1,rep(NA,19)))

f1<-ggplot(ind1) + 
    lims(x=c(0,1.5),y=c(0,1.5)) +
    geom_point(aes(BD_BDrms,CBA_Crms),size=2,shape=21,fill="white")+
    geom_point(aes(BD_BDrms21s,CBA21s_Crms),size=2,shape=21,fill="red")+
    geom_point(aes(BD_BDrms21a,CBA21a_Crms),size=2,shape=21,fill="green")+
    geom_smooth(aes(BD_BDrms,CBA_Crms),method=lm,formula=y~splines::bs(x,3))+
    geom_vline(xintercept=c(.5,.9,1),col=c(2,1,1),lty=c(1,2,1))+
    geom_hline(yintercept=1) +
    scale_x_continuous(breaks = seq(from = 0, to = 2, by = 0.1)) +
    scale_y_continuous(breaks = seq(from = 0, to = 2, by = 0.1)) +
    labs(x = 'BD/BDrms', y = 'CBA/Crms')+
    theme_bw(base_size=9) + 
    ggtitle('Ranch[1997-2009] y Rsard[1991-2007]')+
     theme(plot.title = element_text(hjust = 0.5),legend.position="none")
f1

```


# Análisis retrospectivo sardina común

```{=tex}
\begin{center}
\includegraphics[width=0.7\textwidth]{Figuras/Fig33-1.pdf}
\end{center}
```


# Comparación con asesorías previas de sardina común

```{=tex}
\begin{center}
\includegraphics[width=0.7\textwidth]{Figuras/Fig32-1.pdf}
\end{center}
```

