---
title: Estatus y  Captura Biológicamente Aceptable 2022 para la sardina común de las Regiones de Valparaíso a Los Lagos.
author: "Grupo Pelágicos DER - María José Zúñiga"
date: 'Sesión N°6: 12-14 de octubre 2021'
output:
   beamer_presentation:
    colortheme: rose
    theme: Antibes
subtitle: Comité Científico de Pesquerías de Pequeños Pelágicos
institute: INSTITUTO DE FOMENTO PESQUERO
---

# Procedimiento de manejo de sardina común

```{=tex}
\begin{center}
\includegraphics[width=0.9\textwidth]{Figuras/Fig14.png}
\end{center}
```
# Datos de entrada de sardina común

\textit{Datos actualizados} 

\small

-   Biomasa del crucero de verano 2021
-   Composición de edad del crucero de verano 2021
-   Captura 2020/21 
-   Porcentaje de descarte 2020/21 = 4%
-   Composición de edad de la Flota 2020/2021 
-   Pesos medios a la edad Flota 2020/2021 
-   Biomasa del crucero de otoño 2021
-   Composición de edad del crucero de otoño 2021 

# \small Estructura de edad y Pesos medios de la flota actualizados a junio 2020/21

```{=tex}
\begin{columns}
\column{0.5\textwidth}

\begin{figure}
\includegraphics[width=1\textwidth]{Figuras/Fig3_anexoI-1.pdf}
\end{figure}

\column{0.5\textwidth}

 \tiny
 
  - La composición de edad registrada por la flota comercial a junio 2021, muestra que la captura estuvo sostenida principalmente por peces de edad 0, registrándose una baja proporción de peces capturados de edad 1 a 4 (menos del 10\%).

\vspace{0.25cm}

  - La actualización de los pesos medios a la edad registrados a junio 2021, se observa una disminución de un 13\% en el peso de individuos de edad 1 y una disminución del 2\%  en peces de edad 0.


\end{columns}
```

# \small Escenarios que evaluan el efecto de la incorporación de nuevos datos

```{=tex}
\begin{table}[h!]
    \resizebox{6cm}{!} {
    \begin{tabular}{|c|l|}
    \hline 
 Casos         & Descripción                                            \\ \hline
 \textbf{$1_{MAE0721b}$} & Caso base asesoría julio 2021                  \\
 2             & Actualiza composición de edad de la flota a junio 2021    \\ 
 3             & Actualiza pesos medios e iniciales a la edad a junio 2021 \\ \hline
    \end{tabular}}
        \end{table}
        
```


```{=tex}

\begin{columns}
\column{0.7\textwidth}
\begin{figure}
\centering
\includegraphics[width=0.86\textwidth]{Figuras/Fig4_anexoI-1.pdf}
\end{figure}

\column{0.45\textwidth}

 \tiny
 
  - \textbf{Caso 2} = No tiene efecto significativo en ninguna de las variables analizadas.
  
  - \textbf{Caso 3} = Incrementa un 4\%  el reclutamiento. 
  
  - \textbf{Caso 3} = Disminuye un 4\%  la BD y $BD/BD_{RMS}$.
  
  - \textbf{Caso 3} = Incrementa un 2\%  la mortalidad por pesca.
  
  \vspace{0.25cm}
  
  - \textit{Las leves diferencias están asociados la disminución de los pesos medios del grupo de edad 1 principalmente}.


\end{columns}

```


# \small Ajustes del modelo a los datos - sardina común


```{=tex}
\begin{columns}
\column{0.7\textwidth}

\begin{figure}
\includegraphics[width=0.9\textwidth]{Figuras/Fig26-1.pdf}
\end{figure}

\column{0.45\textwidth}
 \small
 

 
\end{columns}

```

# \small Ajuste Flota de sardina común

```{=tex}
\begin{columns}
\column{0.7\textwidth}

\begin{figure}
\includegraphics[width=1\textwidth]{Figuras/Fig28-1.pdf}
\end{figure}

\column{0.45\textwidth}
  \tiny
 
- La pesquería de sardina común está sustentada principalmente por la abundancia del grupo de edad 0, con una proporción en torno al 60-70\% de la captura en número de la flota.

  \vspace{0.25cm}
  
- A partir del 2018 el GE 0 muestra una tendencia al incremento, sin embargo, para el 2020/21 su aporte a la abundancia total es inferior al 10\%.

 \end{columns}
 
```


# \small Ajuste Crucero de verano de sardina común


```{=tex}
\begin{columns}
\column{0.7\textwidth}

\begin{figure}
\includegraphics[width=1\textwidth]{Figuras/Fig29-1.pdf}
\end{figure}

\column{0.45\textwidth}
 \tiny
 
- Los cruceros de verano se observa que el grupo de edad 0 representa el 77\% de la captura en número.

- Los resultados del crucero de verano 2021 muestran un incremento significativo en los niveles de abundancia de la fracción recluta (94% individuos de edad 0), a diferencia de los dos años previos.

- La biomasa total del crucero de verano 2021 es sostenido principalmente por la fracción recluta (edad 0), observandose una baja presencia de individuos adultos (edad 1+).

 \end{columns}
 
```

# \small Ajuste Crucero de otoño de sardina común


```{=tex}

\begin{columns}
\column{0.7\textwidth}
 
\begin{figure}
\includegraphics[width=1\textwidth]{Figuras/Fig30-1.pdf}
\end{figure}

\column{0.45\textwidth}
 \tiny
 
 - En el crucero de otoño, el grupo de edad 0 representa el 67% de la captura en número

 - El crucero de otoño 2021, presentó un 83% de individuos de edad 0 y una baja presencia de ejemplares adultos (edad 1+), al igual que el crucero de verano 2021.



 \end{columns}
 
```


# Indicadores poblacionales de sardina común


```{=tex}
\begin{columns}
\column{0.7\textwidth}

\begin{figure}
\includegraphics[width=1\textwidth]{Figuras/Fig35-1.pdf}
\end{figure}

\column{0.45\textwidth}
  \tiny
 
- El reclutamiento 2021 es un 102\% mayor al Reclutamiento bajo (período 1991-2007), un 44\% menor al Reclutamiento alto (período 2008-2012) y un 32\% mayor al Reclutamiento medio (2013-2021). 

\vspace{0.25cm}

- Se destaca una recuperación importante de la clase anual 2021 respecto de los bajos niveles estimados en los 2 años precedentes.

\vspace{0.25cm}

- La biomasa desovante está sustentada principalente por la fracción adulta, correspondiente a individuos de edad 1+, la cual disminuyó su abundancia producto de la disminución del reclutamiento de dos años previos consecutivos 2019 y 2020 junto a la disminución de la biomasa adulta (1+ años) el 2020, provocando que la biomasa desovante del año biológico 2020-21 se reduzca significativamente respecto a años previos.


\vspace{0.25cm}

- La mortalidad por pesca 2020/2021 se estima en 0,33 año-1, un 11\% sobre $F_{RMS}$.

  \end{columns}
 
```



# \small Estatus 2020/21 de sardina común

```{=tex}
\begin{columns}
\column{0.6\textwidth}
\begin{figure}
\includegraphics[width=1\textwidth]{Figuras/Fig39-1.pdf}
\end{figure}

\column{0.5\textwidth}
\begin{figure}
\includegraphics[width=1\textwidth]{Figuras/Fig40-1.pdf}
\end{figure}
\end{columns}

```
\tiny

-  F~2020/21~  fue un 11% mayor a F~RMS~. 

-  Sardina común se encuentra en una condición de sobreexplotación durante el año 2020/2021, con un 22% de probabilidad de colapso y 51% de sobrepesca.



# \small Proyección del stock año biológico 2021/22 y 2022/23 



```{=tex}
\begin{columns}
\column{0.6\textwidth}

\begin{figure}[h!]
\includegraphics[width=0.95\textwidth]{Figuras/Fig34a-1.pdf}
\end{figure}
\column{0.5\textwidth}
  \tiny
  
- Independiente del escenario de reclutamiento, la biomasa desovante proyectada al 2021/2022 (755 mil t) se observa un incremento del 53\% respecto al año previo 2020/2021 (492 mil t).

\vspace{0.25cm} 

- Mientras que la biomasa desovante proyectada hacia el 2022/2023 depende del reclutamiento proyectado hacia el 2022 y 2023.

\end{columns}

```



# \small Estatus proyectado año biológico 2020/21 y 2021/22 de sardina común


```{=tex}
\begin{figure}[h!]
\centering
\includegraphics[width=0.32\textwidth]{Figuras/Fig45a_sept-1.pdf}
\includegraphics[width=0.32\textwidth]{Figuras/Fig45b_sept-1.pdf}
\includegraphics[width=0.32\textwidth]{Figuras/Fig45c_sept-1.pdf}
\end{figure}
```
  \tiny
  
- Independiente del escenario de reclutamiento, la probabilidad de sobreexplotación disminuye a un 46% para el año biológico 2021/2022.

\vspace{0.25cm}

- Mientras que el estatus 2022/2023 si depende del escenario de reclutamiento. La probabilidad de sobreexplotación puede disminuir a un 26% bajo reclutamientos recientes. Mientras que la probabilidad de sobreexplotación puede aumentar a un 90% si los reclutamientos son bajos (1991-2007).

# 

\small El cálculo de la Captura para el año calendario 2022 se obtiene como el promedio ponderado según la estacionalidad semestral de la pesquería que a la fecha se asume 70\% para el primer semestre y 30\% para el segundo semestre.


```{=tex}
\begin{table}[h!]
 \small
    \centering
    \resizebox{10cm}{!} {
    \begin{tabular}{|l|ccc|ccc|}
    \hline 
                                & \multicolumn{3}{c}{$C_{RMS}$ (mil t)} & \multicolumn{3}{c}{$C_{RMS}-4\%descarte$ (mil t)} \\ 
  \textit{Escenarios de reclutamiento} & $R_{1991-2007}$ & $R_{2008-2012}$ & $R_{2013-2021}$ & $R_{1991-2007}$ & $R_{2008-2012}$&$R_{2013-2021}$\\ \hline  
  $C_{2021/2022}$               &  316            & 583             & 376             & 303             &  560             & 361 \\ 
  $C_{2022/2023}$               &  271            & 765             & 382             & 261             &  735             & 367 \\ \hline
  $C_{1erSem 2022}$             &  221            & 408             & 263             & 212             &  392             & 253 \\ 
  $C_{2doSem 2022}$             &  81             & 230             & 115             & 78              &  220             & 110 \\ \hline 
  $C_{RMS}$ año calendario 2022 &  302            & 638             & 378             & 290             &  612             & 363 \\ \hline
  \end{tabular}}
        \end{table}
        
```


```{=tex}
\begin{figure}[h!]
\centering
\includegraphics[width=0.75\textwidth]{Figuras/Fig27_CBA-1.pdf}
\end{figure}
```


# \small Rango de CBA  2022 de sardina común

## CBA 

```{=tex}
\begin{table}[h!]
 \small
    \centering
    \resizebox{10cm}{!} {
    \begin{tabular}{|c|ccc|ccc|}
    \hline 
  Percentiles   & \multicolumn{3}{c}{$CBA_{2022}$}                     & \multicolumn{3}{c}{$CBA_{2022}-4\%descarte$}  \\ 
  de            & \multicolumn{3}{c}{\textit{Escenarios de reclutamiento}}    & \multicolumn{3}{c}{\textit{Escenarios de reclutamiento}}  \\ 
   $C_{RMS}$    & $R_{1991-2007}$ & $R_{2008-2012}$  & $R_{2013-2021}$ & $R_{1991-2007}$ & $R_{2008-2012}$  & $R_{2013-2021}$\\ \hline 
  mean          & 302.530         & 637.630          & 377.830         & 290.430         & 612.130          & 362.710  \\ 
  sd            & 60.685          & 99.903           & 78.870          & 58.258          & 95.907           & 75.716 \\ \hline 
  10\%          & 224.759         & 509.599          & 276.754         & 215.769         & 489.220          & 265.676 \\ 
  20\%          & 251.456         & 553.550          & 311.451         & 241.399         & 531.413          & 298.986 \\
  30\%          & 270.707         & 585.241          & 336.471         & 259.879         & 561.836          & 323.004 \\ 
  40\%          & 287.156         & 612.320          & 357.849         & 275.671         & 587.832          & 343.528 \\
  $C_{RMS}$ año calendario 2022  & 302.530         & 637.630          & 377.830         & 290.430         & 612.130          & 362.710 \\ \hline
  \end{tabular}}
        \end{table}
```

\vspace{0.25cm}

\tiny

- Considerando como referencia el criterio utilizado en septiembre 2020 (Hito 1), es decir, un percentil del 20% y reclutamientos bajos ($R_{1991-2007}$), la \textbf{CBA 2022} (241 mil t) incrementa un 20% respecto a la CBA inicial 2021 (201 mil t).

\vspace{0.25cm}

- Considerando como referencia el criterio utilizado en agosto 2021 (Hito 3), es decir, un percentil del 30% y reclutamientos recientes ($R_{2013-2021}$), la \textbf{CBA 2022} (323 mil t) disminuye un 9% respecto a la CBA final 2021 (357 mil t).



```{r, echo=F,eval=F}


percentiles <-seq(10,50,10)
CBA1_sard_R1 <- c(183722,201409,214162,225059,235244)
CBA1_sard_R2 <- c(332226,362690,384656,403426,420970)
CBA1_sard_R3 <- c(210004,234980,252990,268378,282761)

CBA2_sard_R1 <- c(224700,237110,246059,253705,260851)
CBA2_sard_R2 <- c(258321,272803,283246,292169,300509)
CBA2_sard_R3 <- c(226667,240989,251316,260140,268387)

CBA3_sard_R1 <- c(336138,345539,352317,358110,363523)
CBA3_sard_R2 <- c(368475,380379,388962,396297,403152)
CBA3_sard_R3 <- c(338239,349156,357028,363755,370042)


par(mfrow=c(2,2),mar=c(4,4,1,1))
plot(percentiles, CBA1_sard_R1, type="o",col=1,ylim=c(0,500000))
lines(percentiles,CBA2_sard_R1, type="o",col=2)
lines(percentiles,CBA3_sard_R1, type="o",col=3)

plot(percentiles, CBA1_sard_R2, type="o",col=1,ylim=c(0,500000))
lines(percentiles,CBA2_sard_R2, type="o",col=2)
lines(percentiles,CBA3_sard_R2, type="o",col=3)

plot(percentiles, CBA1_sard_R3, type="o",col=1,ylim=c(0,500000))
lines(percentiles,CBA2_sard_R3, type="o",col=2)
lines(percentiles,CBA3_sard_R3, type="o",col=3)
```


```{r CCTPP_relacionRt_BDt, echo=F,include=T, message=F,warning=F,eval=F, echo=FALSE,fig.height=4,fig.width=6,fig.align="center",fig.path="FigurasInforme_Marzo/", dev=c('pdf', 'bmp')}

years<-seq(1991,2020,1)
Rt1<-c(169.6,93.8,94.4,142.4,115.5,212.6,83.3,35.4,34.8,47.2,88.2,126.9,105.99,73.7,67.5,364.3,72.3,586.5,332.6,275.0,364.2,495.6,97.4,289.2,243.2,107.5,244.4,270.1,75.6,58.1)
BDt1<-c(1344,645,358,390,470,649,348,315,199,124,255,272,221,133,168,621,547,1264,894,975,1189,1117,884,1284,1048,852,935,1331,849,NA)

par(mar=c(2,4,1,4)+.1)
plot(years,BDt1,type="l",ylab="",xlab="")
points(2020,440,pch=19,col=1)
mtext("Biomasa desovante",side=2,line=3)
par(new=TRUE)
plot(years,Rt1,type="l",col=2,ylab="",axes=F,xlab="")
axis(4)
mtext("Reclutamientos",side=4,line=3)
legend(1991,600,c("Reclutamientos","Biomasa desovante"),lty=1,col=c(2,1),bty="n")
```



# CBAs  por hito de revisión de sardina común

```{=tex}
\begin{table}[h]
    \centering
    \resizebox{7cm}{!} {
    \begin{tabular}{|c|c|c|c|c|}
    \hline
AÑO  & CBA inicial  & 1era revisión CBA  & 2da revisión CBA     & Desembarques  \\ 
     & (miles de t) & (miles de t)       & (miles de t)         & (miles de t)   \\ \hline
2014 & 373          & 572                & \textit{statu quo}   & 543 \\
2015 & 323          & 356                & 478                  & 430 \\
2016 & 286          & 326                & \textit{statu quo}   & 275 \\
2017 & 273          & 310                & 336                  & 335 \\
2018 & 296          & 321                & \textit{statu quo}   & 341 \\
2019 & 274          & 335                & 337                  & 318 \\
2020 & 321          & \textit{statu quo} & \textit{statu quo}   & 258   \\ 
2021 & 201          & 251                & 357                  & 306* \\\hline
  \end{tabular}}
        \end{table}
```

\tiny
+ \*306 mil t corresponde al desembarque acumulado a junio 2021 según base de datos Sernapesca.

\textbf{Nota}: captura acumulada al 22 de septiembre 2021 es 217 mil toneladas según control cuota sernapesca (confirmar con seguimiento!!!). Se ha consumido 61% de la cuota según estos antecedentes. Saldo cuota 2021  según control cuota Sernapesca es 136 mil toneladas (http://www.sernapesca.cl/informacion-utilidad/consumo-de-cuotas)

\vspace{-0.45cm}

# CBAs  por hito de revisión de sardina común

```{r CCTPP_CBAporHito,include=T, message=F,warning=F,eval=T, echo=FALSE,fig.height=1.8,fig.width=4.5,fig.align="center",fig.path="Figuras/", dev=c('pdf', 'bmp')}
library(stringr)
library(lattice)
library(ggplot2)
library(reshape)
library(dplyr)
library(ggthemes)
library(stringr)
library(knitr)

year<-    c(2014,2015,2016,2017,2018,2019,2020,2021)
CBAhito1<-c(373,323,286,273,296,274,321,201)
CBAhito2<-c(572,356,326,310,321,335,321,251)
CBAhito3<-c(572,478,326,336,321,337,321,357)
Desembarques <- c(543,430,275,335,341,318,258,306)


ind           <- cbind(CBAhito1,CBAhito2,CBAhito3,Desembarques) 
data          <- data.frame(ind) %>% mutate (Asesoria='data')%>% mutate (yrs= year)%>%melt(id.var=c('yrs', 'Asesoria'))

f1 <- ggplot(data, aes(yrs,value,colour=variable))+ geom_line()+ geom_point( size=2, shape=21, fill="white") + 
      labs(x = 'Años', y = 'Toneladas')  +
      scale_colour_manual(values=c(4,3,2,1))+
      theme_bw(base_size=9) + 
      ggtitle('')+
      theme(plot.title = element_text(hjust = 0.5))
f1

```


\small 

- El incremento de CBA 2021 entre Hito 1 de septiembre 2020 (201 mil t) y el Hito 3 de agosto 2021 (357 mil t) fue de un 78% apróx.




# Efecto cuota remanente 2020 sobre estatus 2020/21


```{=tex}
\begin{figure}[h!]
\centering
\includegraphics[width=0.35\textwidth]{Figuras/Fig41b-1.pdf}
\includegraphics[width=0.35\textwidth]{Figuras/Fig41b_Frms202021-1.pdf}
\end{figure}
```
 \tiny 

- La remoción total ocurrida durante el 2020/21 fue de 391 mil t, lo cual equivale a una mortalidad por pesca de 0,326 año^-1^.  $F_{RMS}$ es igual a 0,3 año^-1^. 

- La $F_{2020/21}$ fue un 9% mayor al $F_{RMS}$.  

- La $Captura_{RMS}$ para el año 2020/21 debía ser 344,8 mil t. 

- La captura registrada por Sernapesca durante el segundo semestre 2020 fue de 69,8 mil t, la captura del primer semestre que hubiera permitido estar en $F_{RMS}$, sería 275 mil t. 

- Es decir, la $Captura_{RMS}$ se sobrepasó en 31 mil t, valor muy cercano a la cuota remanente capturada de 30.600 t 

# \small Efecto en el estatus 2021/22 y 2022/23 un incremento del 10% del $F_{RMS}$


```{=tex}
\begin{figure}[h!]
\centering
\includegraphics[width=0.3\textwidth]{Figuras/Fig45a_sept-3.pdf}
\includegraphics[width=0.3\textwidth]{Figuras/Fig45b_sept-3.pdf}
\includegraphics[width=0.3\textwidth]{Figuras/Fig45c_sept-3.pdf}
\end{figure}
```

Se recomienda considerar una captura 2021/2022 inferior a la $C_{RMS}$  para disminuir el riesgo de sobrepesca.

#

GRACIAS POR SU ATENCIÓN

# CBAs inicial de anchoveta y sardina común

```{r CCTPP_alternaciaCBA,  include=T, message=F, echo=FALSE,fig.height=3,fig.width=4,fig.align="center"}
year<-seq(2014,2021,1)
CBAanch<-c(42.2,34.4,34.4,58.4,49.4,81.3,162.9,210.2)
CBAsard<-c(373,323,286,273,296,274,321,201.4)
CBAmixta<-rowSums(cbind(CBAanch,CBAsard))

par(mfrow=c(1,1),mar=c(4,4,1,1))
plot(year,CBAanch,type="o",ylim=c(40,530),xlim=c(2014,2022),pch=19,ylab="CBA inicial (miles de t)",xlab="Años",cex.lab=0.7,cex.axis=0.7)
lines(year,CBAsard,col=2,type="o",pch=19)
lines(year,CBAmixta,col=3,type="o",pch=19)
text(c(rep(2020,3),rep(2021,3)),c(170,321,483.9,215,190,411.6)+5,c("162.9 ","321.3","484.1","210.4","201.4","411.6"),cex=0.6)
legend(2016,530,c("CBAanch","CBAsard","CBAanch+sard"),col=c(1,2,3),lwd=1,pch=19,cex=0.7,bty="n")
```

# Primera Revisión de CBAs de anchoveta y sardina común

```{r CCTPP_alternaciaCBA1eraRevision,  include=T, message=F, echo=FALSE,fig.height=3,fig.width=4,fig.align="center"}
year<-seq(2014,2021,1)
CBAanch<-c(42.2,34.4,39.9,58.4,49.4,120.5,162.9,210.2)
CBAsard<-c(572,356,326,310,321,335,321,251)
CBAmixta2<-rowSums(cbind(CBAanch,CBAsard))

par(mfrow=c(1,1),mar=c(4,4,1,1))
plot(year,CBAanch,type="o",ylim=c(40,630),xlim=c(2014,2022),pch=19,ylab="Primera Revisión de CBA (miles de t)",xlab="Años",cex.lab=0.7,cex.axis=0.7)
lines(year,CBAsard,col=2,type="o",pch=19)
lines(year,CBAmixta2,col=3,type="o",pch=19)
text(c(rep(2020,3),rep(2021,3)),c(CBAsard[7],CBAanch[7],CBAmixta2[7],CBAsard[8],CBAanch[8],CBAmixta2[8])+8,c(CBAsard[7],CBAanch[7],CBAmixta2[7],CBAsard[8],CBAanch[8],CBAmixta2[8]),cex=0.6)
legend(2016,630,c("CBAanch","CBAsard","CBAanch+sard"),col=c(1,2,3),lwd=1,pch=19,cex=0.7,bty="n")
```

# Segunda Revisión de CBAs de anchoveta y sardina común

```{r CCTPP_alternaciaCBA2daRevision,  include=T, message=F, echo=FALSE,fig.height=3,fig.width=4,fig.align="center"}
year<-seq(2014,2021,1)
CBAanch<-c(NA,34.4,39.9,58.4,59.5,127.1,162.9,210.2)
CBAsard<-c(NA,478,NA,336,NA,337,NA,357)
CBAmixta2<-rowSums(cbind(CBAanch,CBAsard))

par(mfrow=c(1,1),mar=c(4,4,1,1))
plot(year,CBAanch,type="o",ylim=c(40,650),xlim=c(2014,2022),pch=19,ylab="Segunda Revisión de CBA (miles de t)",xlab="Años",cex.lab=0.7,cex.axis=0.7)
lines(year,CBAsard,col=2,type="o",pch=19)
lines(year,CBAmixta2,col=3,type="o",pch=19)
text(c(rep(2020,3),rep(2021,3)),c(CBAsard[7],CBAanch[7],CBAmixta2[7],CBAsard[8],CBAanch[8],CBAmixta2[8])+8,c(CBAsard[7],CBAanch[7],CBAmixta2[7],CBAsard[8],CBAanch[8],CBAmixta2[8]),cex=0.6)
legend(2016,650,c("CBAanch","CBAsard","CBAanch+sard"),col=c(1,2,3),lwd=1,pch=19,cex=0.7,bty="n")
```






# Alternancia en el estatus de anchoveta y sardina común

```{r CCTPP_alternanciaEstatus, echo=FALSE,fig.height=3,fig.width=4,fig.align="center"}

years1<-seq(1997,2022,1)


rpr_sard<-c(0.80,0.43,0.38,0.24,0.15,0.31,0.33,0.27,0.16,0.21,0.77,0.68,1.57,1.10,1.15,1.42,1.36,1.07,1.57,1.28,1.04,1.13,1.62,1.06,0.62,0.91)

rpr_anch<-c(0.92,0.50,0.56,0.54,0.63,1.08,1.54,1.90,1.64,1.76,1.85,1.30,0.82,0.43,0.18,0.15,0.16,0.21,0.27,0.30,0.46,0.57,0.7,0.99,1.30,1.13)

par(mfrow=c(1,1),mar=c(4,4,1,1))
plot(years1,rpr_sard,type="l",ylab="BD/BDrms",xlab="",ylim=c(0,2.5),xaxp=c(1990,2022,32),las=1,lwd=2,cex.lab=0.7,cex.axis=0.7,col=2)

lines(years1,rpr_anch,col=1,lwd=2)
#points(2020,1.02,pch=19,cex=1,col=1)
#text(2020,0.9,"2020",cex=0.8)
abline(h=c(1,0.5),col=c(3,2))
legend(1998,2.5,c("anchoveta centro-sur","sardina común"),col=c(1,2),lwd=c(2,2),bty="n",cex=0.7)

```


#
```{r CCTPP_ressguarsoVSstatusambos,include=T, warning=F,message=F,eval=F, echo=FALSE,fig.height=3,fig.width=4,fig.align="center",fig.path="FigurasInforme_Marzo/", dev=c('pdf', 'bmp')}
library(stringr)
library(lattice)
library(ggplot2)
library(reshape)
library(dplyr)
library(ggthemes)
library(stringr)
library(knitr)

name2<-"Anchoveta Centro-sur"
asesoria2<-c("julio20","marzo20","sept19","julio19","marzo19","sept18","julio18","marzo18","sept17","julio17","marzo17","sept16")
CBA<-c(163,163,163,127,120,81,60,49,49,NA,NA,58)
Crms<-c(169,203,193,142,174,130,82,75,89,NA,NA,78)
BD_BDrms2<-c(0.90,1.24,0.71,0.72,0.94,0.43,0.46,0.51,0.28,0.329,0.326,0.35)
c_crms2<-CBA/Crms

name3<-"Sardina común Centro-sur"
asesoria3<-c("julio20","marzo20","sept19","julio19","marzo19","sept18","julio18","marzo18","sept17","julio17","marzo17","sept16")
CBA3<-c(321,321,321,337,335,274,321,321,296,336,310,273)
Crms3<-c(282,306,345,381,390,311,410,415,345,411,355,294)
BD_BDrms3<-c(1.05,0.93,1.46,1.46,1.15,0.95,0.95,1.05,0.94,0.926,0.901,1.48)
c_crms3<-CBA3/Crms3

CBA21_sarR1<-c(191.5,210,223.3,234.6,245.2)
CBA21_sarR2<-c(346.3,378.1,401,420.6,438.9)
CBA21_sarR3<-c(218.9,245,263.7,279.8,294.8)
ressarR1<-CBA21_sarR1/CBA21_sarR1[5]
ressarR2<-CBA21_sarR2/CBA21_sarR2[5]
ressarR3<-CBA21_sarR3/CBA21_sarR3[5]

CBA21_anchR1<-c(185.8,207.8,223.7,237.3,250)
CBA21_anchR2<-c(172.2,194.2,210.2,223.8,236.5)
CBA21_anchR3<-c(156,178.1,194.1,207.7,220.5)
resanchR1<-CBA21_anchR1/CBA21_anchR1[5]
resanchR2<-CBA21_anchR2/CBA21_anchR2[5]
resanchR3<-CBA21_anchR3/CBA21_anchR3[5]

ind1 <-data.frame(BD_BDrms=c(BD_BDrms2,BD_BDrms3),CBA_Crms=c(c_crms2,c_crms3),
                  BD_BDrms21s=c(rep(0.53,5),rep(NA,19)),
                  BD_BDrms21a=c(rep(1.4,5),rep(NA,19)),
                  CBA21s_Crms=c(ressarR1,rep(NA,19)),
                  CBA21a_Crms=c(resanchR1,rep(NA,19)))

f1<-ggplot(ind1) + 
    lims(x=c(0,1.5),y=c(0,1.5)) +
    geom_point(aes(BD_BDrms,CBA_Crms),size=2,shape=21,fill="white")+
    geom_point(aes(BD_BDrms21s,CBA21s_Crms),size=2,shape=21,fill="red")+
    geom_point(aes(BD_BDrms21a,CBA21a_Crms),size=2,shape=21,fill="green")+
    geom_smooth(aes(BD_BDrms,CBA_Crms),method=lm,formula=y~splines::bs(x,3))+
    geom_vline(xintercept=c(.5,.9,1),col=c(2,1,1),lty=c(1,2,1))+
    geom_hline(yintercept=1) +
    scale_x_continuous(breaks = seq(from = 0, to = 2, by = 0.1)) +
    scale_y_continuous(breaks = seq(from = 0, to = 2, by = 0.1)) +
    labs(x = 'BD/BDrms', y = 'CBA/Crms')+
    theme_bw(base_size=9) + 
    ggtitle('Ranch[1997-2009] y Rsard[1991-2007]')+
     theme(plot.title = element_text(hjust = 0.5),legend.position="none")
f1

```

